臺灣苗栗地方法院交通事件裁定　　　　100年度交聲字第166號
原處分機關　交通部公路總局新竹區監理所苗栗監理站
異　議　人
即受處分人　葉天鋒
上列異議人即受處分人因違反道路交通管理處罰條例案件，對於
交通部公路總局新竹區監理所苗栗監理站於民國100 年3 月21日
所之竹監苗字第裁54-Z00000000號處分（原舉發案號：公警局交
字第Z00000000 號）聲明異議，本院裁定如下：
    主  文
異議駁回。
    理  由
一、原處分意旨略以：異議人即受處分人葉天鋒於民國100 年2
    月8 日7 時39分許，駕駛車牌號碼2882-QY 號自用小客車行
    經國道3 號高速公路南下124.1 公里北向處，為內政部警政
    署國道公路警察局第警察隊後龍分隊警員當場攔停舉發「行
    速131 公里，限速110 公里，超速21公里，經雷射槍測速測
    距227.8 公尺）」違規；嗣異議人於舉發通知單所載期限內
    到案表示不服舉發，經原處分機關函請原舉發單位查覆後，
    仍認異議人有上開違規行為明確，乃依道路交通管理處罰條
    例第33條第1 項第1 款、第63條第1 項第1 款暨違反道路交
    通管理事件統一裁罰基準及處理細則第41條第4 項規定，於
    100 年3 月21日裁處異議人罰鍰新臺幣（下同）3,500 元，
    並記違規點數1 點，原處分並無不法等語。
二、異議意旨略以：1.異議人當時遭開立罰單，即當場要求警方
    出示超速之影像證據，但警方辯稱該雷射測速槍並無拍照功
    能，故無法出示違規照片，然當日國道車輛眾多，雷射測速
    槍亦無望遠功能，如何確認異議人超速？2.異議人當日並未
    超速，故要求警方提出具體影像證據，為此向法院聲明異議
    ，請求撤銷原處分等語。
三、按汽車行駛高速公路，應依速限標誌指示，高速公路交通管
    制規則第5 條前段規定甚明。又汽車行駛於高速公路、快速
    公路或設站管制之道路，不遵使用限制、禁止、行車管制及
    管理事項之管制規則而有行車速度超過規定之最高速限或低
    於規定之最低速限者，處汽車駕駛人新臺幣3,000 元以上6,
    000 元以下罰鍰；汽車駕駛人違反第33條第1 項規定者，並
    記違規點數1 點，道路交通管理處罰條例第33條第1 項第1
    款、第63條第1 項第1 款分別定有明文。
四、經查：
(一)、異議人於上揭時、地駕駛車牌號碼2882-QY 號自用小客車為
    警舉發「行速131 公里，限速110 公里，超速21公里，經雷
    射槍測速測距227.8 公尺）」違規乙節，有內政部警政署國
    道公路警察局公警局交字第Z00000000 號舉發違反道路交通
    管理事件通知單、裁決書、送達證書各1 份在卷足憑。
(二)、次依證人即本件舉發警員宋煥宇到庭具結證稱：「（本件取
    締過程？）於100 年2 月8 日上午7 時39分，於國道3 號高
    速公路北上124.1 公里處，我是在避車灣裡面測速，當時是
    與吳德盛一同執勤，我是站在警車外，吳德盛是坐車內；只
    要是經過我們的車，我就一輛一輛測速，當時車輛不多，車
    子間的車距蠻大的，最起碼有十幾公尺以上的距離，我測速
    點後面幾百公尺就是收費站；異議人當時在內側車道，用雷
    射槍測速，行速131 公里，超速21公里，經雷射槍測速測距
    227.8 公尺，我們就亮起巡邏車警示燈，我拿指揮棒，當時
    他的旁邊最外側車道有一台大貨車，中線車道也有車輛過來
    ，我們想說如直接攔車會比較危險，就過收費站上前開車攔
    停他」、「（使用雷射測速槍時，一次只對準一台車輛嗎？
    ）對」、（如何能確定是異議人的車輛超速？）雷射槍螢幕
    上面有一紅點，該紅點是對準這部車，這樣就不會有誤差」
    、「（本次舉發所使用之雷達測速槍，最遠的測距是多遠？
    ）檢驗證明上是沒有寫」、「（瞄準車輛時，他旁邊、前面
    有無車？）我當時瞄準時，他行駛在內線車道，中線與外側
    當時沒有車，是後來要攔停時，其他車子才過來」、「（是
    一測到異議人超速後，就馬上追趕攔停嗎？）有，我一開始
    是亮警示燈，我們用指揮棒攔，但他沒有停，我開車上前，
    過了收費站後就攔停他」、「（當時有無風？）沒有」、「
    （風速會不會影響光速、擊發的準確度？）不確定」、「（
    當時確定沒有風嗎？）當時風不大，是空氣流動的微風」、
    「（雷射槍的原理為何？）是發射光波打到標的物，折射回
    來可顯示車的速度與距離」、「（所以用紅點瞄準時就只有
    異議人的車？）是」、「（攔停異議人後，有無出示雷達測
    速槍所測得之數據給異議人觀看？）有」、「（有無告訴異
    議人他超速21公里？）有」、「（有拍照嗎？）無」、「（
    異議人做何表示？）他覺得他沒有超速，他說他沒有超速」
    、「（有無爭執可能是別台？）他說會不會是別的車輛，他
    以為雷射槍可以照相，還要求看照片」、「（雷射槍可否照
    相？）不行」、「（雷射槍的測距多少？）400 公尺以內不
    會有誤差」、「（當時有無二車併行情形？）無」、「（當
    時天候如何？視線是否清楚？）天候晴朗，光線明亮」、「
    （視力？）雙眼矯正後為1.0 ，測速時有戴眼鏡」、「（當
    時有無錄音？有。」等語（見本院100 年4 月27日訊問筆錄
    ），並有證人提出之錄影光碟1 片以資佐證。
(三)、本件取締過程，復經證人即當日與宋煥宇一同執行勤務之警
    員吳德盛於100 年4 月27日本院調查時到庭具結證稱：「（
    本件舉發時有在場嗎？）我在車內」、「（你們迴轉攔異議
    人時，你有無下車？）有」、「（有看到雷射槍上面的數據
    ？）有」、「（擊發雷射槍的是誰？）宋煥宇警員」、「（
    該雷射測速儀是以何種方式測速？是光速嗎？）雷射光束」
    、「（此種雷射槍的原理？）擊發後，雷射槍上有兩個鏡頭
    ，上面有一個紅點，就是瞄準點，紅點對準車輛，按下開關
    一至二秒，光束會反射回來，上面會出現車速，還有與他的
    距離」、「（雷達槍的光束會散佈出去嗎？）400 公尺內不
    會有問題。」等語綦詳（見本院同上日期之訊問筆錄）。經
    核證人宋煥宇與吳德盛之證詞大致相符、一致，無明顯矛盾
    之處。且上開二位證人係依法執行公務之人員，經到庭具結
    ，證述其等攔停舉發異議人之經過，其等與異議人素不相識
    ，並無宿怨，亦無仇隙，應無甘冒自身觸犯偽證罪之風險而
    設詞誣攀之理。而依卷內證據資料並無任何積極證據足以證
    明證人前開證詞係屬虛偽，亦無足以令人顯信證人證述為不
    可採之品性證據或前科證據存在，本院自不得僅以證人為本
    件掣單告發異議人之員警而全盤抹煞其在訴訟上所具有之證
    人資格及其證言之證明力，故其等證言應堪採信。
(四)、再據本件舉發單位即苗栗縣警察局交通警察隊舉發本件違規
    所使用之雷達測速儀，每年均依規定送經濟部標準檢驗局檢
    驗且領有合格證書（檢定日期99年11月2 日，有效期限100
    年11月30日，檢定合格單號碼：J0GB0000000 ），有該舉發
    單位提出之經濟部標準檢驗局雷達測速儀檢定合格證書影本
    1 份附卷可稽（見本院卷第24頁）。衡諸經濟部標準檢驗局
    乃負責國家標準制定及檢驗之機構，其檢驗後發給之證書自
    有公信力，復無證據證明該儀器有何等故障或失準情事，堪
    認本件舉發機關之執勤員警執以採證之雷射測速槍之準確度
    當值信賴。
(五)、又鑑於交通違規事實往往驟然而現、稍縱即逝，若硬性要求
    舉發員警不分違規情節，一律必須預留證據，俾便事後提出
    供法院審酌，除有現實技術可行性之困難外，勢將大幅提高
    交通管理之行政成本，並嚴重削弱道路交通管理之行政效能
    ，此絕非立法者制定道路交通管理法規之本意。是舉發單位
    雖未能提出異議人違規照片或攝影畫面供異議人檢視，然當
    場舉發交通違規並不以攝影或照相存證為其要件，亦不以舉
    發錄影或照片為唯一之證明方法，若舉發員警係親眼見聞違
    規經過，並經以證人之身分具結後為證述，此證人證詞仍不
    失為證明方法之一種。本件既經證人宋煥宇、吳德盛到庭具
    結，證述其攔停舉發經過，確認異議人確有之違規事實，則
    其所為證言應屬可信，業如前述。況上開證人於舉發異議人
    違規當時，已將雷射測速槍所測得而顯示在螢幕上之行車速
    度、距離等資料提示予異議人觀看等情，此亦為異議人所不
    爭執（見本院卷第19頁背面、第21頁），則執勤員警之執勤
    程序並無任何顯然之瑕疵可指，異議人所為之指摘，經核並
    無依據。從而，異議人有於上述時、地駕車行駛高速公路超
    速之行為，且經合法舉發一事堪予認定，本件事證明確，應
    依法論科。
五、綜上所述，異議人確有前揭汽車行駛高速公路速度超過規定
    最高速限（20公里以上未滿40公里）之違規行為，原處分機
    關依道路交通管理處罰條例第33條第1 項第1 款、第63條第
    1 項第1 款規定及違反道路交通管理事件統一裁罰基準表，
    裁處異議人罰鍰3,500 元，並記違規點數1 點，核無違法或
    不當之情事，聲明異議意旨僅執前詞，任意指摘原處分，並
    無理由，應予駁回。
六、據上論斷，應依道路交通管理處罰條例第87條第2 項，道路
    交通案件處理辦法第18條規定，裁定如主文。
中    華    民    國   100    年    4     月    29    日
                  交通法庭  法  官  周靜妮
以上正本證明與原本無異。
如不服本裁定應於送達後5 日內向本院提出抗告狀。
                            書記官  巫  穎
中    華    民    國   100    年    4     月    29    日